臺灣臺南地方法院交通事件裁定　　　　100年度交聲字第177號
原處分機關　交通部公路總局嘉義區監理所臺南監理站
異　議　人
即受處分人　黃秋蓮
上列異議人即受處分人因違反道路交通管理處罰條例案件，對於
交通部公路總局嘉義區監理所臺南監理站100年2月21日所為之處
分（原處分案號：嘉監南字第裁74-S00000000號）聲明異議，本
院裁定如下：
    主  文
原處分關於罰鍰新臺幣肆萬伍仟元及記違規點數伍點部分撤銷。
上開罰鍰撤銷部分，黃秋蓮不罰。
黃秋蓮汽車駕駛人，無駕駛執照駕駛普通重型機器腳踏車，經測
試檢定酒精濃度超過規定標準，不得考領普通重型機器腳踏車駕
駛執照壹年。
    理  由
一、原處分意旨略以：異議人即受處分人黃秋蓮（下稱異議人）
    於民國98年2 月15日2 時5 分許，酒後駕駛車牌號碼HC5-52
    0 號重型機車，行經臺南市安平區○○○街223 號前，因不
    勝酒力，不慎撞擊停放路旁之自小客車而肇事，經臺南市警
    察局交通隊員警到場處理，並施以酒精濃度測試，測得呼氣
    酒精濃度為每公升0.74毫克，超過標準值每公升0.25毫克，
    遂予以製單舉發，嗣經移送機關交通部公路總局嘉義區監理
    所臺南監理站以其違規事證明確，依道路交通管理處罰條例
    第35條第1 項第1 款、第68條第2 項、第24條第1 項第2 款
    等規定，裁處異議人罰鍰新臺幣（下同）45,000元、記違規
    點數5 點，並施以道安講習（道安講習部分未據異議人提出
    聲明異議）等處分。
二、本件聲明異議意旨略以：異議人因公共危險案件判處拘役35
    日，經申請社會勞動，因母親住院不得行使，社會勞動改為
    易科罰金，罰金部分於99年7 月21日支付完畢，依一事不二
    罰之原則，請求撤銷行政罰鍰之處分等語。
三、按飲酒後，其吐氣所含酒精濃度超過每公升0.25毫克以上者
    ，不得駕車；又汽車駕駛人，駕駛汽車經測試檢定，有酒精
    濃度超過規定標準者，處15,000元以上60,000元以下罰鍰，
    並當場移置保管該汽車及吊扣其駕駛執照1 年；因而肇事致
    人受傷者，並吊扣其駕駛執照2 年，且應接受道路交通安全
    講習，道路交通安全規則第114 條第2 款、道路交通管理處
    罰條例第35條第1 項第1 款、第24條第1 項第2 款分別定有
    明文。
四、經查：
(一)異議人於98年2 月15日2 時5 分許，酒後駕駛車牌號碼HC5-
    520 號重型機車，行經臺南市安平區○○○街223 號前，因
    不勝酒力，不慎撞擊停放路旁之自小客車而肇事，經臺南市
    警察局交通隊員警到場處理，並施以酒精濃度測試，測得呼
    氣酒精濃度為每公升0.74毫克，超過標準值每公升0.25毫克
    ，遂予以製單舉發等情，有臺南市警察局98年2 月15日南市
    警交字第S00000000 號舉發違反道路交通管理事件通知單1
    紙在卷可稽，且為異議人所不爭執，是異議人上開違規事實
    ，堪以認定。
(二)原處分關於罰鍰部分：
  按95年2 月5 日生效之行政罰法第26條第1 項規定：一行為
    同時觸犯刑事法律及違反行政法上義務規定者，依刑事法律
    處罰之。但其行為應處以其他種類行政罰或得沒入之物而未
    經法院宣告沒收者，亦得裁處之。究其立法目的，一行為同
    時觸犯刑事法律及違反行政法上義務規定時，由於刑罰與行
    政罰同屬對不法行為之制裁，而刑罰之懲罰作用較強，故依
    刑事法律處罰，即足資警惕時，實無一事二罰再處行政罰之
    必要，且刑事法律處罰，由法院依法定程序為之，較符合正
    當法律秩序，應予優先適用，但罰鍰以外之沒入或其他種類
    行政罰，因兼具維護公共秩序之作用，為達行政目的，行政
    機關仍得併予裁處。
  查異議人因同一行為涉犯刑法第185 條之3 之不能安全駕駛
    動力交通工具罪，經本院於99年1 月25日以99年度交簡字第
    154 號刑事簡易判決，判處拘役35日，如易科罰金，以二千
    元折算一日確定等情，有本院99年度交簡字第154 號刑事簡
    易判決書及臺灣高等法院被告前案紀錄表各1 紙附卷可稽，
    復經本院依職權調閱上開院卷核閱屬實。是異議人既因同一
    酒後駕車行為，遭刑事判決判處罪刑確定，且所宣告之刑為
    拘役刑，並無道路交通管理處罰條例第35條第8 項判處罰金
    低於最低罰鍰基準規定而需補差額之問題，則移送機關對異
    議人同一酒後駕車之違規行為，逕為裁處罰鍰45,000元部分
    ，即有一行為同時遭到刑事處罰及行政裁罰雙重不利益，核
    與行政罰法第26條第1 項規定有違，難認允當。
(三)原處分關於記違規點數部分：
  按汽車駕駛執照分為13類：小型車普通駕駛執照、大貨車普
    通駕駛執照、大客車普通駕駛執照、聯結車普通駕駛執照、
    小型車職業駕駛執照、大貨車職業駕駛執照、大客車職業駕
    駛執照、聯結車職業駕駛執照、國際駕駛執照、輕型機器腳
    踏車駕駛執照、重型機器腳踏車駕駛執照、普通重型機器腳
    踏車駕駛執照、大型重型機器腳踏車駕駛執照；又汽車駕駛
    人取得高一級車類之駕駛資格者，應換發駕駛執照，並准其
    駕駛較低級車類之車輛，而已領有小型車普通駕駛執照者，
    得駕駛小型車、輕型機器腳踏車，道路交通安全規則第53條
    、第61條第1項第3款分別定有明文。由此可知，我國目前採
    汽車與機器腳踏車駕駛執照分別核發、管理之制度，除已持
    有汽車駕駛執照可騎乘輕型機器腳踏車外，該2 類駕駛執照
    不可流用，否則即屬無照駕駛，均應依道路交通管理處罰條
    例第21條及第22條等相關規定處罰。
  次按99年5 月5 日修正增訂，同年9 月1 日施行之道路交通
    管理處罰條例第68條第2 項「領有汽車駕駛執照之汽車駕駛
    人，除駕駛聯結車、大客車、大貨車外之非其駕駛照種類之
    車輛，違反本條例及道路交通安全規則之規定，應受吊扣駕
    駛執照情形，無因而肇事致人受傷或重傷者，計違規點數5
    點，但1 年內違規點數共達6 點以上或再次應受吊扣駕駛執
    照情形者，併依原違反本條例應受吊扣駕駛執照處分規定，
    吊扣其駕駛執照」，其修正理由即係「一、委員提案修正條
    文將產生如駕駛人以其領有之聯結車、大客車或大貨車駕駛
    執照駕駛小型車，違規酒後駕車、肇事逃逸時，卻無法吊扣
    其所領有之駕駛執照，以限制其繼續駕車行駛道路之情形，
    無法達到有效處罰及維護道路交通安全之立法目的。二、鑑
    於本條例前已修正刪除受吊扣駕駛執照處分，吊扣各級駕駛
    執照之規定，為利明確汽車駕駛人駕駛非其駕駛執照種類之
    車輛，違反應受吊扣駕駛執照之處分處理，並在兼顧本條例
    立法意旨下，增訂第二項得緩即予吊扣而採記違規點數及駕
    駛人仍無改正仍再犯違規之應併原吊扣處罰之規定」，可知
    依修正施行後道路交通管理處罰條例第68條第2 項之規定，
    在現行持有「汽車駕駛執照」或「機器腳踏車駕駛執照」，
    均以持有各類（汽車或機器腳踏車）高級車種駕駛執照者，
    可駕駛該級車類以下之同類車類，如取得更高一級車類之駕
    駛資格時，即由監理機關換發該駕駛高一級類之駕駛執照之
    情形下，汽車駕駛人因違反道路交通管理處罰條例及道路交
    通安全規則之規定，受吊扣駕駛執照處分時，為期兼顧原駕
    駛非其駕駛執照種類之車輛權益，俾兼顧維護道路交通秩序
    及確保道路交通安全之必要，緩即予吊扣而採記違規點數之
    處分。是以，倘駕駛人僅持有普通小型車駕駛執照本不具駕
    駛重型機器腳踏車之資格，而需另外考領，自非道路交通管
    理處罰條例第68條第2 項所欲規範適用之對象。
  再者，依道路交通管理處罰條例第67條第6 項復定有「汽車
    駕駛人違反本條例規定，應受吊扣駕駛執照處分，於汽車駕
    駛人係無駕駛執照駕車者，在所規定最長吊扣期間內，不得
    考領駕駛執照」之明文，顯見該條例就「無駕駛執照者」應
    受吊扣駕駛執照處分之情形，已設有處理之方式。故駕駛人
    僅持有普通小型車駕駛執照而駕駛普通重型機器腳踏車，係
    屬無駕駛執照，其於違反本條例及道路交通安全規則之規定
    ，應受吊扣駕駛執照情形時，自應依道路交通管理處罰條例
    第67條第6 項規定，處以禁考普通重型機器腳踏車駕駛執照
    之處罰。
  查異議人既係酒後駕駛普通重型機器腳踏車，並確實有前開
    「酒精濃度超過規定標準」之違規事實，已如前述，則異議
    人於本件違規行為時，係領有普通小型車駕駛執照之汽車駕
    駛人，並未領有普通重型機器腳踏車駕駛執照，有證號查詢
    汽車駕駛人資料1 份在卷可憑，依上揭說明，自無普通重型
    機器腳踏車之駕駛資格，顯然屬於「無照駕駛」，無從逕為
    吊扣其普通重型機器腳踏車駕駛執照，僅得依道路交通管理
    處罰條例第67條第6 項之規定，不得考領普通重型機器腳踏
    車駕駛執照1 年，然移送機關竟依道路交通管理處罰條例第
    68條第2 項規定記違規點數5 點之處分，自有違誤。
五、綜上所述，移送機關逕以異議人酒後駕車，且呼氣酒精濃度
    超過規定標準，而對其裁處罰鍰45,000元，並記違規點數5
    點之行政裁罰，即有未洽，應由本院撤銷原處分關於罰鍰及
    記違規點數部分，並應為異議人罰鍰不罰之諭知及裁處如主
    文第3 項所示之處罰，以資適法。至於原處分對異議人施以
    道路交通安全講習之處分部分，係罰鍰以外對於預防再犯之
    行政罰，乃為抑止酒後駕車之不法行為，維護道路交通用路
    權人之生命、身體之安全法益，依行政罰法第26條第1 項但
    書之規定，得裁處之，是移送機關此部分之裁決，核無不當
    ，且未據異議人聲明異議，附此敘明。
六、據上論斷，應依道路交通管理處罰條例第87條第2 項、道路
    交通事件處理辦法第19條前段，裁定如主文。
中    華    民    國   100    年    4     月    29    日
                        交通法庭法  官  鄭燕璘
以上正本證明與原本無異。
如不服本裁定應於送達後5日內向本院提出抗告狀（應附繕本）
。
                                書記官  蔡明峰
中    華    民    國   100    年    4     月    29    日